# Necesarry libraries

```{r}
library(readr)
library(dplyr)
```

# Loading dataset

```{r}
dataset <- read_csv("preprocessed_data.csv")
```


```{r}
# Pitanje 1. "Određuje li oblik zemljišne čestice broj katova kuće?"
```
Postavljamo hipoteze:

Ho: broj katova kuće ne ovisi o obliku zemljišne čestice
H1: broj katova kuće ovisi o obliku zemljišne čestice

Učitavamo dataset u varijablu df sa kojom ćemo dalje raditi.
```{r}
df <- dataset

```


Grupiramo vrijednosti podataka u stupcu. Stambene objekte koji imaju 1.5 kat tretiramo kao da imaju 1 kat, a objekte koji imaju 2.5 kata tretiramo kao da imaju 2 kata. 
```{r}

df$HouseStyle <- gsub("1.5Fin", "1Story", df$HouseStyle)
df$HouseStyle <- gsub("1.5Unf", "1Story", df$HouseStyle)
df$HouseStyle <- gsub("2.5Fin", "2Story", df$HouseStyle)
df$HouseStyle <- gsub("2.5Unf", "2Story", df$HouseStyle)
df$HouseStyle <- gsub("SFoyer", "2Story", df$HouseStyle)
df$HouseStyle <- gsub("SLvl", "2Story", df$HouseStyle)

df

help("chisq.test")

```

Prethodno spomenute hipoteze testiramo testom nezavisnoti pomoću chi testa.
```{r}
table <- table(df$LotShape, df$HouseStyle)

table

chisq.test(df$LotShape, df$HouseStyle, simulate.p.value = TRUE, B = 1000)

```
p < 0.05
Na temelju p vrijednosti odbacujemo hipotezu "H0:broj katova kuće ne ovisi o obliku zemljišne čestice". Prihvaćamo alternativnu hipotezu "H1: broj katova kuće ovisi o obliku zemljišne čestice" i zaključujemo da broj katova kuće ovisi o obliku zemljišne čestice.